【裁判字號】    98,訴,135
【裁判日期】    980707
【裁判案由】    搶奪
【裁判全文】
臺灣花蓮地方法院刑事判決               98年度訴字第135號
公  訴  人  臺灣花蓮地方法院檢察署檢察官
被      告  丙○○
上列被告因搶奪案件，經檢察官提起公訴（98年度偵字第 610號
），本院判決如下：
    主  文
丙○○犯強制罪，處有期徒刑貳月，如易科罰金，以新臺幣壹仟
元折算壹日：又犯竊盜罪，處有期徒刑參月，如易科罰金，以新
臺幣壹仟元折算壹日。應執行有期徒刑肆月，如易科罰金，以新
臺幣壹仟元折算壹日。
    事  實
一、丙○○與甲○○原係男女朋友關係，嗣因故分手，丙○○為
    圖挽回其等之感情，而於民國97年2月23日凌晨3時30分許，
    跟蹤甲○○至花蓮縣花蓮市○○路與博愛路口時，在該路口
    與甲○○發生口角及互毆傷害之情事（丙○○所犯傷害部分
    ，業經本院判決確定），丙○○並於甲○○欲騎機車離開現
    場時，為阻止其騎機車離去，竟基於妨害甲○○使用機車之
    權利，強行奪下甲○○右手持有其所有車牌號碼POX–571號
    機車（下稱系爭機車）鑰匙，甲○○因無機車鑰匙，故將機
    車停放該處。嗣丙○○、甲○○二人隨即至花蓮縣警察局花
    蓮分局軒轅派出所報警處理，丙○○於同日 9時10分許經警
    製作調查筆錄完畢離開後，竟意圖為自己不法之所有，於同
    日10時許，至上開甲○○停放機車處，以上開機車鑰匙竊取
    甲○○所有之系爭機車，得手後，騎至花蓮縣花蓮市○○街
    71號前（即和風汽車旅館旁）停放，並將機車鑰匙放在機車
    前方置物箱內，而甲○○於同日10時許找鎖匠返回該處欲開
    鎖時，始發現系爭機車遭竊而報警處理，經警與丙○○在電
    話中聯繫後，得知機車放在上開地點而於同年月24日尋獲，
    始知上情。
二、案經甲○○訴由花蓮縣警察局花蓮分局報告臺灣花蓮地方法
    院檢察署檢察官偵查起訴。
    理  由
壹、證據能力部分：按被告以外之人於審判外之言詞或書面陳述
    ，除法律有規定者外，不得作為證據。又被告以外之人於審
    判外之陳述，經當事人於審判程序同意作為證據，法院審酌
    該言詞陳述或書面陳述作成時之情況，認為適當者，亦得為
    證據。當事人、代理人或辯護人於法院調查證據時，知有第
    159條第1項不得為證據之情形，而未於言詞辯論終結前聲明
    異議者，視為有前項之同意，刑事訴訟法第159條第1項及第
    159條之5分別定有明文。查被告丙○○於本院準備程序中對
    於證人即被害人甲○○於警、偵訊時證述及證人何旭光、林
    忠信於偵訊時證述之證據能力，表示均無意見，且迄於本案
    言詞辯論終結前亦未聲明異議，本院審酌其等之證述並無證
    明力明顯過低之瑕疵，參諸上開規定，前揭證人於警、偵訊
    時之證述，均具有證據能力。
貳、實體有罪部分：
一、訊據被告矢口否認有何公訴人所指之犯行，辯稱；伊當天早
    上10時許和同事乙○○在花蓮縣花蓮市○○○○街40號 2樓
    住處睡覺，不可能偷被害人的機車，且伊當天也有騎機車，
    伊與被害人發生爭執及拉扯時，在爭執中機車鑰匙可能飛掉
    了，事後警察有打電話找伊，但伊並沒有對警察說機車放在
    何處云云，經查：
（一）上揭事實，業據證人即被害人甲○○分別於於警、偵訊時
      指稱：「（妳如何得知是妳前男友偷竊？）約於97年2月2
      3日上午3時30分許，在花蓮市○○路○○街口，我騎乘重
      機車號POX–571號，前男友（即丙○○）跟蹤我並將我攔
      下，因前男友不讓我離開，便發生拉扯，並將我的重機車
      鑰匙從我右手拿走，於同日上午 9時許再回到上述地點時
      確認機車還在，我就離開找鎖匠前往上述地點開鎖時，該
      部機車不見，後來打電話給前男友時，前男友在電話中對
      我坦承該部機車是他牽走的」、「丙○○從我原本的公司
      就一直跟蹤我，在該路口我們發生爭吵，我當時騎POX–5
      71號機車，他想要傷害我，並拿他自己的機車大鎖要鎖我
      的車，但我們有拉扯，所以沒有鎖住我的車。之後他就從
      我的手中搶走我的機車鑰匙……」、「我去找開鎖，在十
      點多回到現場時就發現機車不見了」等語（見警卷第 4頁
      、偵查卷第28頁、第29頁）明確，並有贓物認領保管單 1
      紙、現場照片 5張等附卷可稽；又系爭機車為被害人甲○○向證人鍾易修購買，尚未向監理站辦理車籍登記等情，
      亦據證人鍾易修於警詢時證述明確，堪信屬實。
（二）又被害人所有遭竊之機車係證人即花蓮縣警察局花蓮分局
      警員林忠信依據被害人提供被告之行動電話號碼，打電話
      與被告聯繫後，被告在電話中告知系爭機車停放在花蓮縣
      花蓮市○○街71號前而尋獲等情，業據證人林忠信於檢察
      官偵訊及本院審理時到庭證稱無誤，被告雖以仍前揭情詞
      置辯，然若非被告告知證人林忠信系爭機車停放之位置，
      證人林忠信如何能在次日即97年 2月24日下午即尋獲系爭
      機車，此亦據證人林忠信於偵訊時證稱：如果不是被告說
      車子在那裡，我們也不可能這麼快就找到車子等語（見偵
      查卷第14頁）可參，況被告並不否認警員曾經打過電話給
      伊，是證人林忠信之上開證述，應堪採信，被告否認在電
      話中告知警員系爭機車停放之位置云云，不足為採。則綜
      以被告知悉系爭機車停放何處，又係於與被害人發生爭執
      中從被害人手中搶走系爭機車鑰匙，且系爭機車於被告與
      被害人發生爭執不久即遭竊等情，被告竊取系爭機車犯行
      之事證明確，已堪認定。
（三）綜上所述，被告以強取被害人所有機車鑰匙之方式，妨害
      被害人使用機車之權利，嗣又另行起意，趁被害人不在現
      場之際，以該機車鑰匙竊取系爭機車，其上開犯行之事證
      明確，均應依法論科。
三、核被告所為，係犯刑法第304條之強制罪及同法第320條第 1
    項之竊盜罪，被告所犯前開 2罪之構成要件不同，犯意各別
    ，應予分論併罰。至公訴人雖認被告係涉犯刑法第325條第1
    項搶奪罪，惟按刑法第325條第1項之搶奪罪，須以意圖自己
    或第三人不法所有為構成要件，此項犯意，與強制罪係出於
    妨害人行使權利之意思，有所區別，而本件被告與被害人原
    係男友朋友關係，當時二人在上開路口發生爭執，被害人欲
    騎系爭機車離去，被告不想讓被害人騎機車離走，乃動手強
    取被害人手上的機車鑰匙等情，業據被害人於警、偵訊時證
    稱明確，實難認被告當時即對該機車有為自己不法所有之意
    圖，應認被告強取被害人之機車鑰匙係出於妨害被害人騎機
    車之意思，至被告於同日10時許趁被害人不在場之際，以該
    機車鑰匙竊取系爭機車時，離被告強取被害人所有機車鑰匙
    之時間已經過 6時30分鐘，且在此期間被告與被害人因互告
    傷害案件在軒轅派出所製作筆錄，此經調閱本院97年度花簡
    字第64 6號案卷無誤，可見被告應係另行起意竊取系爭機車
    ，是檢察官起訴法條容有未洽，因起訴之社會事實同一，本
    院乃變更起訴法條。爰審酌被告前無任何科刑紀錄，此有臺
    灣高等法院被告前案紀錄表附卷可稽，素行尚稱良好，犯罪
    之動機單純，目的為挽回女朋友之感情而生爭執，手段非屬
    嚴重，且遭竊之機車已由被害人領回，損失不大，暨其犯罪
    否認犯行之態度等一切情狀，分別量處如主文所示之刑及均
    諭知易科罰金之折算標準，並定其應執行之刑及諭知易科罰
    金之折算標準，以示儆懲。
四、至被告聲請傳喚證人乙○○，欲證明當日10時許與證人乙○○一起睡覺，並無偷竊系爭機車云云，然被告迄於本院辯論
    期日前均未能提出證人乙○○之詳細年籍及住居所，致無法
    傳喚到庭，且被告亦當庭捨棄傳喚證人乙○○（見本院卷第
    34頁），併此敘明。
據上論斷，應依刑事訴訟法第299條第 1項前段、第300條，刑法
第304條第1項、第320條第1項、第41條第1項前段、第51條第5款
，刑法施行法第1條之1，判決如主文。
本案經檢察官張立中到庭執行職務。
中    華    民    國    98    年    7     月    7     日
                  刑事第三庭審判長法  官 李世華
                                  法  官 湯國杰
                                  法  官 許乃文
以上正本證明與原本無異。
如不服本判決應於收受送達後10日內向本院提出上訴書狀，並應
敘述具體理由。其未敘述上訴理由者，應於上訴期間屆滿後20日
內向本院補提理由書 (均須按他造當事人之人數附繕本) 「切勿
逕送上級法院」。告訴人或被害人如對於本判決不服者，應具備
理由請求檢察官上訴，其上訴期間之計算係以檢察官收受判決正
本之日期為準。
中    華    民    國    98    年    7     月    7     日
                                  書記官
附錄本判決論罪之法律條文：
中華民國刑法第304條：
以強暴、脅迫使人行無義務之事或妨害人行使權利者，處 3年以
下有期徒刑、拘役或3百元以下罰金。
前項之未遂犯罰之。
中華民國刑法第320條：
意圖為自己或第三人不法之所有，而竊取他人之動產者，為竊盜
罪，處 5 年以下有期徒刑、拘役或 5 百元以下罰金。
意圖為自己或第三人不法之利益，而竊佔他人之不動產者，依前
項之規定處斷。
前二項之未遂犯罰之。


司法院資訊處製作；財團法人民間司法改革基金會備份。
